【裁判字號】    92,訴,378
【裁判日期】    920418
【裁判案由】    毒品危害防制條例
【裁判全文】
臺灣臺北地方法院刑事判決                          九十二年度訴字第三七八號
    公  訴  人  臺灣臺北地方法院檢察署檢察官
    被      告  甲○○
右列被告因違反毒品危害防制條例等案件，經檢察官提起公訴（九十二年度偵字第二
四五六號），本院判決如左：
    主  文
甲○○共同製造第二級毒品未遂，處有期徒刑參年陸月。扣案如附表所示物品編號三
一、三二、三五、三六均沒收銷毀、其餘物品（編號五二、五四除外）沒收。又對於
公務員依法執行職務時，施強暴，處有期徒刑肆月。應執行有期徒刑參年捌月，扣案
如附表所示之物品編號三一、三二、三五、三六均沒收銷毀、其餘物品（編號五二、
五四除外）沒收。
    事  實
一、甲○○原經營烤鴨販賣業務，以臺北縣新店市○○路六十號為製造工廠，因負債
    累累，見製造第二級毒品安非他命有利可圖，竟與真實姓名年籍不詳綽號「阿南
    」之男子基於共同製造安非他命牟利之犯意聯絡，由甲○○出資及提供上開場所
    作為製造第二級毒品安非他命之場地，由「阿南」提供技術；二人至臺北市○○○路書店購買製造安非他命相關參考書籍、至台北市○○街等地購買麻黃素、丙
    酮、鹽酸、乙醚、氯仿、硫酸鋇、氫氧化鈉、醋酸鈉、氯化鈉、活性炭素等原料
    及製造設備等，自民國九十一年十一月中旬起，在上址共同將上開等原料合成，
    經由氯化、氫化及純化過程以便製成安非他命。嗣於九十二年一月十五日十七時
    五十分許，臺北市政府警察局大安分局員警於上址附近執行職務、進行蒐證時，
    偶遇甲○○，經表明身份徵得甲○○同意進入上址察看，甲○○開門後，員警即
    聞到化學物品味道，並於辦公室發現製造安非他命原料圖表，員警要求甲○○將
    在製造安非他命房間之房門打開時，甲○○因害怕前開製造安非他命之犯行遭警
    查覺，欲轉身逃跑，經警查覺欲以準現行犯上前逮捕時，甲○○竟基於妨害公務
    之犯意，咬傷承辦員警丙○○，致丙○○左大腿內側受傷，承辦員警旋以現行犯
    逮捕甲○○，並呈報臺灣臺北地方法院檢察署檢察官同意後逕行搜索前開處所，
    當場扣得如附表所示製造未完成僅氫化階段之液態安非他命及供製造安非他命之
    原料、器具、參考資料及書籍等物（除編號五二、五四係供施用之毒品及器具外
    ）。
二、案經臺北市政府警察局大安分局報請臺灣臺北地方法院檢察署檢察官偵查起訴。
    理  由
一、訊據被告甲○○對於由其提供金錢及場所與綽號「阿南」之成年男子共同製造毒
    品安非他命之犯行坦承不諱，惟辯稱：阿南根本製造不出來是被騙，警察因要搶
    奪我鑰匙用膝蓋壓住我脖子，我不能呼吸才張口咬他的腿云云。惟查：右揭事實
    ，業據被告於審理時供稱：我看到「阿南」在裡面做的，怎麼做的我不知道，我
    只知道做出來都是金黃色的溶液。我有用腳踢他是真的，因為他腳剛好在我脖子
    旁邊，我才咬他等語。證人即法務部調查局負責毒品案件（包括毒品工廠）鑑定
    職務之戊○○於本院審理時證稱：刑事警察局的鑑驗報告偵查卷第一五七頁編號
    三五號液態安非他命（１０００ＣＣ）鑑定結果的第二項檢驗出二級毒品甲基安
    非他命，我們發現其中還摻有１，２─ＤＩＭＥＴＨＹ１─３─ＰＨＥＮＹＬＡ
    ＺＩＲＩＤＩＮＥ（係合成甲基安非他命之中間產物），這個成份其實是合成甲
    基安非他命的中間產物叫做氯假麻黃素，氯假麻黃素在氣相層析質譜儀儀器是半
    穩定的化合物，所以說我們看到氯假麻黃素這個成份，我們可以證明這個不是從
    外面加進去甲基安非他命的成份。那麼以我以前鑑定的安非他命工廠，如果他這
    個是安非他命的工廠，基本上是屬於小型的實驗室或者小型的測試工廠。因為我
    們檢驗出氯假麻黃素的成份，所以我們可以確定他是從麻黃素的原料製作出來的
    。如果說要從麻黃素的原料製作甲基安非他命，製造過程中需要一些化學藥劑，
    需要起訴書附表編號三號的丙酮、編號五號的鹽酸、編號九號的乙醚、編號八號
    的氯仿、編號十七號的硫酸鋇、編號二一號的氫氧化鈉、編號二二號的醋酸鈉、
    編號二六號的氯化鈉、編號二八號的活性炭素，至於一些器具的話，不管一般的
    鍋子或瓶子都可以製作，剛剛所列的化學藥劑其中缺少三項必要的成份，第一個
    就是原料麻黃素，第二個就是氯化鈀，第三個就是氫氣。其中麻黃素，我們剛剛
    有提到它可能是一個小型的測試工廠，所使用原料的量也非常少，所以麻黃素經
    過合成完畢以後用完了是非常正常的事情。第二個就是氯化鈀，氯化鈀所使用的
    量非常少，因為他是屬於催化劑，所以說他基本上用完的機會也非常高，因為他
    的價格非常昂貴。第三個就是氫氣，以我過去鑑定安非他命工廠的經驗，氫氣是
    一個非常必要的設備，麻黃素、氯化鈀用完了以後就沒有了，但是氫氣用完至少
    要有鋼瓶，但是從庭上剛剛所提示的圖片我並沒有看到氫氣的鋼瓶，如果沒有氫
    氣鋼瓶的存在，基本上是沒有辦法製作安非他命。安非他命的製作有分三個步驟
    ，第一是氯化步驟，第二是氫化步驟，第三是純化步驟，如果說編號三五號、編
    號三六號是確定在現場製作的話，那麼在現場一定要有氫氣的存在才可以製成如
    此的結果，有可能是氫氣使用完了，他把氫氣瓶拿走了，還有一個可能就是在外
    面製作完成甲基安非他命以後，也就是把黑水（甲基安非他命）製作完成以後再
    搬進來的，所以我們之前鑑定安非他命工廠的經驗，我們會就現場的證據勘驗它
    有無氫化步驟，目前看到只有甲基安非他命氯化的步驟程序。因為現在很多的工
    廠是分工，從我們目前所查獲的工廠都是氯化一個工廠，氫化一個工廠，這樣做
    的目的是要分散風險。本案依刑事警察局鑑定結果，被查獲的甲基安非他命的純
    度很低，顯見他的製作程度不是很好，如果說技術好的話，用麻黃素所製作的甲
    基安非他命水溶液的純度可以到達百分之三十以上。本件的純度只有百分之二，
    所以技術不是很好。我們一般查獲到的液態甲基安非他命，如果說純度較低的話
    ，那就可能是金黃色的液體，愈褐色的話純度就愈高，如果說以剛剛被告的說法
    ，液體很有可能是在現場所製作的，那麼就是說我剛剛提到的氫氣瓶用完拿出現
    場的機會就比較大了。依據所查獲的東西，本件是可以製作安非他命氯化階段的
    工廠，至於本件是否牽涉到氫化的程度，因為沒有氫氣的存在，所以沒有辦法作
    判斷。編號三一號有提到二百ＣＣ混雜的白色沈澱物，這是氫化的階段所使用的
    食鹽所致，因為這個食鹽要加到它飽和產生沉澱出來，黃色的沉澱物基本上也是
    食鹽，只是被顏色較深的物體所染色造成的，沉澱的物質基本上都是食鹽，編號
    第三三號應該是黑水就是液態安非他命，只是它的純度很低，編號第三四號也是
    跟編號第三三號一樣，只是它的安非他命純度很低，驗不出來而已。在氫化的階
    段就需要加入食鹽，這個時候也需要使用氫氣，編號三一、三二號有檢驗出少量
    的甲基安非他命，這與編號三五號是相同的，均有檢驗出甲基安非他命，編號第
    三三、三四號，沒有檢驗出甲基安非他命的成份，所以這兩個編號沒有辦法判斷
    是液態安非他命。通常在氫化完成的階段可以檢驗出安非他命的成份。從這些扣
    案的證據我不能明確的判斷是否是為製造甲基安非他命的氫化階段。以我目前所
    知道的情形來說，製造出氯假麻黃素一定是在製造甲基安非他命。偵查卷第二十
    五頁的中間角錐瓶的部分是在做氫化過程的簡圖。馬達及攪拌器是必要的，他在
    過濾的時候，前面氯化鈀跟氫氣部分是屬於氫化反應，氫化反應完之後需要將氯
    過濾掉時須要借助幫浦抽氣，使濾液比較容易掉下來，這是製造安非他命的過程
    。偵查卷第二十六頁的製造原料表，這就是氯化階段所需要的化學藥劑。偵查卷
    第二十九頁是另外一種安非他命的製造方法等語。證人即內政部警政署刑事警察
    局鑑定人丁○○證稱：我們鑑定單位針對送來鑑定證物的成分來做鑑定，編號三
    一及三二有檢出極微量的甲基安非他命成分，編號三五及三六檢出二級毒品甲基
    安非他命成分外還檢出四級管制藥品原料即麻黃素。還檢出另一化學成分，是屬
    於甲基安非他命製造安非他命過程中的中間產物。編號五四檢出碳酸納及氯化納
    等成分，未含安非他命。編號五六，並沒出檢甲基安非他命，檢出氯化納。編號
    四六製造流程表，上面所畫的，是製造甲基安非他命中間的一個步驟，是氫化反
    應，如果製造安非他命，是從麻黃素來的話，這是中間的一個步驟。編號四七，
    是原料表，是一些試劑，沒法看出做何用。偵卷第二十七頁是文獻的資料，是分
    析甲基安非他命的文獻。偵卷第二十八頁，是一些反應的過程，但是是片斷的。
    偵卷第二十九頁，也是一些試劑，上面有提到一些使用的器具等語。證人即警員
    丙○○證稱：我們剛開始發現製造流程圖，又聞到化學味道，我們要求被告開門
    ，他不開，我們跟他講了很久，約講了四、五分鐘，當時被告拿著口袋鑰匙嚐試
    去開（二間房間是開的，第二、四間沒開），他拿自備鑰匙要開第四間時，鑰匙
    插進去隨便轉一下便拔出來，表示不能開，第四間化學味道特別濃，我們根據研
    判，裡面有重大不法。被告可能見事跡敗露，就準備逃跑，我們二人就要攔住他
    ，他就動手推開我們，乙○○要抓住他的手，準備把他扣起來，他一直掙扎，我
    協助乙○○要控制他腳，他用腳踢我，我沒辦法，再轉向他的正面，最後被我們
    壓制在第三間房間，制伏當中，趁我不注意，咬傷我大腿內側等語。證人即警員
    乙○○證稱：當天我們二人只是去勘驗現場，沒帶手拷，被告鑰匙故意打不開抽
    出來時，就往第三間房間跑進去，第三間房間有個窗戶，我們怕他把鑰匙丟出去
    或從這邊跑出去，所以我們才要制止他，在拉他時，他要咬我的手，我把手抽出
    來，沒被他咬到，當時被告也有在掙扎，沒辦法控制，我要把他手控制在後，房
    間有張床，我們就把被告壓制在床上壓住他身體，否則沒法制伏他。我們勸他事
    實很明顯，要他合作等語。復有被告甲○○之自白書、證人丙○○報告書、現場
    照片四十二張、證人丙○○景美醫院診斷證明書、大安分局電話紀錄簿、內政部
    警政署刑事警察局鑑驗通知書等附卷可稽。次查：現場雖未查獲製造安非他命所
    用之原料麻黃素、催化劑氯化鈀及氫氣，惟被告甲○○供述綽號「阿南」係在現
    場製造，且製造出來結果都是金黃色的溶液等情如上。顯然並非從外面製造後再
    移至現場。再從扣案編號三五液態溶液、編號三六燒瓶中檢驗出氯假麻黃素，氯
    假麻黃素是合成甲基安非他命的中間產物，亦可證該溶液是在合成甲基安非他命
    ，並非將甲基安非他命加入該溶液中，另從編號三一、三二、三五、三六、四十
    均檢驗出甲基安非他命，再參酌證人戊○○上開證述製造出氯假麻黃素一定是在
    製造安非他命，上述溶液必須經過氫化過程才會產生甲基安非他命等情。被告甲○○與綽號「阿南」確是著手在製造甲基安非他命無誤，至於未查獲麻黃素、氯
    化鈀、氫氣係因被告等尚在小量製造，所使用麻黃素原料少，氯化鈀價格昂貴，
    氫氣鋼瓶帶離現場，且均已用完或其他原因所致不一而足，要不能以此即否定被
    告等在製造安非他命事實。又查：從麻黃素合成甲基安非他命可區分為三個步驟
    ，第一是氯化步驟，第二是氫化步驟，第三是純化步驟，依據現場扣案溶液及物
    品並未查獲製造完成之甲基安非他命成品，再參酌證人戊○○證述從這些扣案的
    證據我不能明確的判斷是否是為製造甲基安非他命的氫化階段等情。被告甲○○
    亦供述沒有製成安非他命等情。本案尚屬製造未遂階段。另查：被告甲○○於警
    察局業經自白犯罪經過，有自白書附卷，且證人丙○○等與被告並無仇怨，並無
    誣陷被告之理？被告甲○○於查獲當時已知悉證人丙○○、乙○○等人係警察，
    證人丙○○等人早已懷疑被告等從事不法活動而監控中，渠等經被告同意進入室
    內並發現客廳有製造安非他命原料的圖表，又聞道濃烈化學味道，在現場已露有
    犯罪痕跡，顯可疑被告為犯罪人，此時被告發覺事跡敗露而欲逃跑，顯有逃亡之
    虞，證人丙○○等依法逮捕係屬合法執行公務，而被告竟對證人丙○○等施以強
    暴，踢、咬證人致受傷，顯然構成妨害公務。被告甲○○上開辯解，顯係卸責之
    詞，不足採信。本件事證明確，被告犯行，堪予認定。
二、核被告甲○○所為，係犯毒品危害防制條例第四條第二項、第五項之製造第二級
    毒品甲基安非他命未遂罪。刑法第一百三十五條第一項之妨害公務罪。被告所犯
    前開二罪間，犯意各別，行為互殊，應予分論併罰。被告甲○○與綽號「阿南」
    間，就製造第二級毒品甲基安非他命之行為，有犯意聯絡與行為分擔，均為共同
    正犯。被告所犯製造甲基安非他命之罪，尚屬未遂，應依刑法第二十六條減輕其
    刑。本院考慮上述情節，並參酌被告素行狀況、犯罪原因與手段、家境狀況、教
    育程度、平日從事燒烤生意、其行為對社會、被害人所生危害程度、製造安非他
    命時間、查獲數量、純度、因一時貪念致為本件犯行，犯罪後態度等一切情狀，
    分別量處如主文所示之刑，並定其執行刑。扣案如附表所示物品編號三一、三二
    、三五、三六，應依毒品危害防制條例第第十八條第一項均沒收銷毀、其餘物品
    （編號五二、五四係被告施用毒品所用之物除外）係被告所有，且供犯罪所用之
    物，應依同法第十九條第一項沒收。
三、據上論斷，爰依刑事訴訟法第二百九十九條第一項前段、毒品危害防制條例第四
    條第二項、第五項、第十八條第一項、第十九條第一項、刑法第十一條前段、第
    二十八條、第一百三十五條第一項、第二十六條前段、第五十一條第五款、罰金
    罰鍰提高標準條例第一條前段，判決如主文。
本案經檢察官王怡菁到庭執行職務
中      華      民      國      九十二      年    四    月      十八    日
                                臺灣臺北地方法院刑事第九庭
                                                    法  官  薛中興
右正本證明與原本無異。
如不服本判決，應於判決送達後十日內，向本院提出上訴狀（應附影本）。
                                                    書記官  王黎輝
中      華      民      國      九十二      年    四    月      十八    日
附錄本案所犯法條全文
毒品危害防制條例第四條
製造、運輸、販賣第一級毒品者，處死刑或無期徒刑；處無期徒刑者，得併科新台幣
一千萬元以下罰金。
製造、運輸、販賣第二級毒品者，處無期徒刑或七年以上有期徒刑，得併科新台幣七
百萬元以下罰金。
製造、運輸、販賣第三級毒品者，處五年以上有期徒刑，得併科新台幣五百萬元以下
罰金。
製造、運輸、販賣專供製造或施用毒品之器具者，處一年以上七年以下有期徒刑，得
併科新台幣一百萬元以下罰金。
前四項之未遂犯罰之。
中華民國刑法第一百三十五條
對於公務員依法執行職務時，施強暴脅迫者，處三年以下有期徒刑、拘役或三百元以
下罰金。
意圖使公務員執行一定之職務或妨害其依法執行一定之職務或使公務員辭職，而施強
暴脅迫者，亦同。
犯前二項之罪，因而致公務員於死者，處無期徒刑或七年以上有期徒刑；致重傷者，
處三年以上、十年以下有期徒刑。
附表：
┌──┬──────────┬────┬──┬─────────┬────
│編號│      名  稱        │ 數 量  │編號│    名    稱      │ 數  量
├──┼──────────┼────┼──┼─────────┼────
│ 一 │藥用酒精            │四瓶    │ 二 │氫氧化鈣          │一罐
├──┼──────────┼────┼──┼─────────┼────
│ 三 │丙酮                │一瓶    │ 四 │甲醇              │二瓶
├──┼──────────┼────┼──┼─────────┼────
│ 五 │鹽酸                │五瓶    │ 六 │甲苯              │二罐
├──┼──────────┼────┼──┼─────────┼────
│ 七 │苯                  │一瓶    │ 八 │氯仿              │一瓶
├──┼──────────┼────┼──┼─────────┼────
│ 九 │乙醚                │一瓶    │ 十 │硫酸鎂            │一罐
├──┼──────────┼────┼──┼─────────┼────
│十一│苯乙酮              │一瓶    │十二│草酸              │一罐
├──┼──────────┼────┼──┼─────────┼────
│十三│乙苯胺              │一罐    │十四│酒石酸            │一罐
├──┼──────────┼────┼──┼─────────┼────
│十五│潤滑油              │一罐    │十六│乙二醇            │一罐
├──┼──────────┼────┼──┼─────────┼────
│十七│硫酸鋇              │一罐    │十八│沸石              │二罐
├──┼──────────┼────┼──┼─────────┼────
│十九│碳酸鈉              │一罐    │二十│硫酸              │一瓶
├──┼──────────┼────┼──┼─────────┼────
│二一│氫氧化鈉            │二罐    │二二│醋酸鈉            │一瓶
├──┼──────────┼────┼──┼─────────┼────
│二三│正已烷              │一瓶    │二四│硫酸鎳            │一罐
├──┼──────────┼────┼──┼─────────┼────
│二五│無水甲醇            │一瓶    │二六│氯化鈉            │二罐
├──┼──────────┼────┼──┼─────────┼────
│二七│硫酸銅              │一罐    │二八│活性炭素          │一包
├──┼──────────┼────┼──┼─────────┼────
│二九│有機化學問題詳解    │一本    │三十│毒物化學及實驗    │一本
├──┼──────────┼────┼──┼─────────┼────
│三一│液態安非他命半成品(一)│200C.C  │三二│液態安非他命半成品│110C.C
│    │                    │        │    │(二)                │
├──┼──────────┼────┼──┼─────────┼────
│三三│液態安非他命半成品(三)│20C.C   │三四│液態安非他命半成品│700C.C
│    │（未檢出甲基安非他命│        │    │(四)（未檢出甲基安非│
│    │）                  │        │    │他命）            │
├──┼──────────┼────┼──┼─────────┼────
│三五│液態安非他命半成品(五)│1000C.C │三六│燒瓶（含安非他命殘│一瓶
│    │                    │        │    │渣）              │
├──┼──────────┼────┼──┼─────────┼────
│三七│酒精燈              │一個    │三八│液態安非他命半成品│1000C.C
│    │                    │        │    │(六)（未檢出甲基安非│
│    │                    │        │    │他命）            │
├──┼──────────┼────┼──┼─────────┼────
│三九│玻璃吸管            │一支    │四十│分液瓶            │一瓶
├──┼──────────┼────┼──┼─────────┼────
│四一│點滴漏斗            │一支    │四二│冷凝管            │一支
│    │                    │        │    │                  │
├──┼──────────┼────┼──┼─────────┼────
│四三│天平秤              │一台    │四四│電熱爐            │一台
│    │                    │        │    │                  │
├──┼──────────┼────┼──┼─────────┼────
│四五│三口燒瓶            │一個    │四六│製造流程表        │一張
│    │                    │        │    │                  │
├──┼──────────┼────┼──┼─────────┼────
│四七│製造原料表          │一張    │四八│量杯              │一支
│    │                    │        │    │                  │
├──┼──────────┼────┼──┼─────────┼────
│四九│藥用酒精            │一瓶    │五十│製造器具總成（含蒸│一組
│    │                    │        │    │餾、抽氣各一組）  │
├──┼──────────┼────┼──┼─────────┼────
│五一│化學實驗手冊        │一本    │五二│吸食器            │一組
│    │                    │        │    │                  │
├──┼──────────┼────┼──┼─────────┼────
│五三│噴燈（瓦斯罐）      │一組    │五四│安非他命原料（淨重│一包
│    │                    │        │    │二十公克）        │
├──┼──────────┼────┼──┼─────────┼────
│五五│安非他命三包（淨重一│三包    │五六│結晶體（淨重四點五│一包
│    │點七公克）          │        │    │公克）            │
├──┼──────────┼────┼──┼─────────┼────
│五七│記事本              │一本    │五八│製造流程結構表    │一張
│    │                    │        │    │                  │
├──┼──────────┼────┼──┼─────────┼────
│五九│製造流程表          │二張    │六十│製造器具總成圖表及│二張
│    │                    │        │    │原料表            │
└──┴──────────┴────┴──┴─────────┴────


司法院資訊處製作；財團法人民間司法改革基金會備份。
